【裁判字號】    99,交上易,147
【裁判日期】    990817
【裁判案由】    過失傷害
【裁判全文】
臺灣高等法院刑事判決               99年度交上易字第147號
上  訴  人  臺灣臺北地方法院檢察署檢察官
被      告  甲○○
選任辯護人  藍健瑋律師
            陳瓊苓律師
            陳建瑜律師
上列上訴人因被告過失傷害案件，不服臺灣臺北地方法院98年度
交易字第594號，中華民國99年4月2日第一審判決（聲請簡易判
決處刑案號：臺灣臺北地方法院檢察署97年度偵字第17602號）
，提起上訴，本院判決如下：
    主  文
上訴駁回。
    理  由
一、本案經本院審理結果，認原審判決以審理結果，斟酌全辯論
    意旨，認不能證明被告甲○○犯罪，對被告為無罪之諭知。
    經核並無不當，應予維持，並引用第一審判決書記載之證據
    及理由（如附件）。
二、檢察官上訴意旨略稱：依證人李泰宏之證述，告訴人並無違
    反道路交通標誌標線號誌設置規則第58條第1項之規定，被
    告顯有未注意車前狀況之過失。然原審判決未注意及此，全
    然以告訴人之行向為支線道，被告行向為幹線道，兩車在幹
    線道上發生碰撞，即歸責為支線道車輛之過失，恐生違反論
    理法則之違誤。又被告於暫停後起駛前，本應注意四周人車
    動態，然未注意自右方駛近之告訴人車輛，致雙方車輛在被
    告車前發生擦撞，難謂被告無未注意車前狀況之過失。原判
    決恐有違反經驗法則之違誤。請撤銷原判決，另為適當之判
    決等語。
三、查原判決已對於卷內訴訟資料經逐一剖析，參互審酌，認本
    件肇事事故確實係告訴人支線道車未禮讓幹線道車先行所致
    ，被告既係在幹線道駕車行駛，並且因前方另一路口為紅燈
    ，當時又屬嚴重塞車時段，以致車輛走走停停，而將心力注
    意在車前狀況，即無從預見告訴人會騎車自巷口急速駛出，
    被告即無過失，因而無從獲得有罪之心證，而為無罪之諭知
    。其證據取捨之論斷，難認有背於論理法則與經驗法則。又
    本件經本院送請臺北市政府交通局覆議，據該局99年7月8日
    北市交安字第09930939200號函附之99年7月5日第7463號臺
    北市車輛行車事故鑑定覆議委員會鑑定覆議意見書所載覆議
    意見，亦認：告訴人支線道車不讓幹線道車先行，為肇事原
    因；被告無肇事因素。有覆議意見書在卷可稽（本院卷第31
    頁）。檢察官上訴意旨就原審證據取捨職權之適法行使，全
    憑己意，任意指摘，求為改判被告有罪，並非有理由，應予
    駁回。
據上論斷，應依刑事訴訟法第368條、第373條，判決如主文。
本案經檢察官林秀濤到庭執行職務。
中    華    民    國    99    年    8     月    17    日
                  刑事第十二庭審判長法  官  蔡永昌
                                    法  官  吳啟民
                                    法  官  蔡國在
以上正本證明與原本無異。
不得上訴。
                                    書記官  顧哲瑜
中    華    民    國    99    年    8     月    17    日
附件：
臺灣臺北地方法院刑事判決             98年度交易字第594號
公  訴  人  臺灣臺北地方法院檢察署檢察官
被      告  甲○○
選任辯護人  藍健瑋律師
            陳瓊苓律師
            陳建瑜律師
上列被告因過失傷害案件，經檢察官聲請簡易判決處刑（97年度
偵字第17602 號），本院臺北簡易庭認不宜而改依通常訴訟程序
審理（98年度北交簡字第637 號），本院判決如下：
    主  文
甲○○無罪。
    理  由
一、聲請簡易判決處刑意旨略以：被告甲○○於民國97年1 月29
    日下午6 時30分許，駕駛車號7C-8272 號自小客車，行經臺
    北市○○區○○街與南京東路5 段291 巷2 弄口之網狀線前
    時，因前方交通號誌為紅燈，即於該處停等紅燈，嗣欲起步
    時，理應注意車前狀況，並隨時採取必要之安全措施，以及
    汽車起駛前應注意前後左右有無障礙或車輛行人，並應讓行
    進中之車輛行人優先通行，且依當時狀況並無不能注意之情
    形，竟疏未注意，即冒然前行，致撞擊自南京東路5 段291
    巷2 弄口駛出，由告訴人乙○○所騎車號999-BEF 號重機車
    左後側，並致乙○○受有左腕及左踝挫傷及疑似腦震盪症候
    群之傷害。綜上，因認被告涉犯刑法第284 條第1 項之過失
    傷害犯行等語。
二、按犯罪事實應依證據認定之，無證據不得推定其犯罪事實；
    又不能證明被告犯罪者，應諭知無罪之判決，刑事訴訟法第
    154 條第2 項、第301 條第1 項分別定有明文。又認定被告
    有罪之事實，應憑證據，如未能發現相當之證據，或證據不
    足以證明，自不能以推測或擬制之方法，以為裁判之基礎；
    且認定事實所憑之證據，其為訴訟上之證明，須達於通常一
    般人均不致有懷疑，而得確信其為事實之程度者，始得據為
    有罪之認定，倘其證明尚未達到此一程度而有合理之懷疑存
    在時，尚難為有罪之認定基礎；苟積極證據不足以為不利於
    被告事實之認定，即應為有利於被告之認定，更不必有何有
    利之證據，最高法院33年上字第816 號、40年台上字第86號
    、76年台上字第4986號分別著有判例意旨可資參酌。再告訴
    人之告訴，係以使被告受刑事訴追為目的，是其陳述是否與
    事實相符，仍應調查其他證據以資審認，最高法院52年度台
    上字第1300號亦著有判例意旨可資參照。
三、本件公訴意旨認被告涉有過失傷害之犯行，無非係以證人李
    泰宏之證稱、告訴人之供稱、道路交通事故現場圖、補充資
    料表、談話記錄表、調查報告表、現場照片及國軍松山總醫
    院診斷證明書等件資為論據。而經本院訊問後，被告雖坦承
    有於上述時間駕駛車號7C-8272 號自小客車行經前述路段，
    並與告訴人所駕車號999-BEF 號重型機車發生擦撞等情，惟
    矢口否認有何過失傷害之犯行，辯稱：伊當時係依規定在路
    口淨空區之前停車等待前面車輛繼續往前行，伊所駕路段為
    主幹道，告訴人騎機車沒有讓主幹道車輛先行，即從巷道闖
    出，顯見伊並無應注意、能注意而不注意之過失責任等語。
四、經查：
(一)被告於97年1月29日下午6時30分許，駕駛車號7C-8272 號自
    小客車，行經臺北市○○區○○街與南京東路5段291巷2弄
    口之網狀線前時，因前方交通號誌為紅燈，即於該處停等紅
    燈，嗣後告訴人騎乘車號999-BEF之機車自南京東路5段291
    巷2弄口駛出倒地，告訴人受有左腕及左踝挫傷及疑似腦震
    盪症候群之傷害等情，此有道路交通事故現場圖、補充資料
    表、談話記錄表、調查報告表、現場照片及國軍松山總醫院
    診斷證明書等件在卷可證，並為被告所不爭執，此部分事實
    堪以認定。
(二)按「停車再開標誌『遵１』，用以告示車輛駕駛人必須停車
    觀察，認為安全時，方得再開。設於安全停車視距不足之交
    岔道路次要道路口。」道路交通管理處罰條例第4條第2項授
    權而訂定之「道路交通標誌標線號誌設置規則」第58條第1
    項定有明文。查臺北市○○區○○街與南京東路5段291 巷2
    弄口劃設有一網狀線，並無任何紅綠燈或閃光號誌，臺北市
    ○○區○○街為未繪設快慢車道分隔線之道路，臺北市松山
    區○○○路○段291巷2弄靠寶清街之路口，則設有「停」字
    標誌，此有道路交通事故現場圖、調查報告表、現場照片（
    97年度交聲字第1273號卷第25、28、75-78頁）等件在卷可
    證。又證人即現場目擊者李泰宏業於本院審理時結證稱：「
    （問：請敘述當時看到的狀況？）我當時在該處修車，當時
    就下班時間，塞車，塞了一整排，被告的車子停在黃網線上
    ，告訴人的機車從巷子出來，被告是靜止狀態，後來告訴人
    出來後，被告車子往前而撞到告訴人機車。（問：你看到機
    車從巷子騎出來，被被告車輛撞到，還有告訴人倒地的過程
    ，是否全部看到？）有，我在38號的巷口，因為修理廠在38
    號巷口。（提示97交聲1273卷25頁問：修車廠到底是在何處
    ？）就是在巷口角落處即『停』字標誌附近。（問：有無看
    到告訴人機車在巷口前面停止？）當時塞車大家都是停止的
    ，告訴人停了之後，看沒有車才騎出去，當時寶清街是塞車
    狀態，被告的車是靜止的，前面的車子都沒有動，但是被告
    的車子就起步了。（問：當時二台車的撞擊車速？）都很慢
    ，被告是才起步，告訴人是看車子都是停止的，告訴人才騎
    出來。（提示97交聲1273卷76頁問：警察繪製的車輛位置圖
    與你所見是否相同？）對。（問：你剛剛說現場位置圖，與
    你所見相同，機車倒地後，是倒在寶清街的對向車道嗎？）
    是。（提示97交聲1273卷77頁下圖問：是對向車道或是在黃
    網區內？或是已經在斑馬線了？）如77頁繪製所示。」等語
    （本院卷第76、77頁）。綜此，臺北市松山區○○○路○段
    291巷2弄靠寶清街之路口，既設有「停」字標誌，顯見寶清
    街為幹線道，南京東路5段291巷2弄為支線道，依道路交通
    管理處罰條例第45條第9款之規定，支線道車應禮讓幹線道
    車先行。本件告訴人騎車從南京東路5段291巷2弄行經寶清
    街時，自應禮讓在寶清街行駛之被告所駕車輛，而依證人李
    泰宏之證稱，當時被告駕車剛起步，速度並不快，則本件肇
    事事故之所以發生，應認係告訴人支線道車未禮讓幹線道車
    先行所致，被告駕車並無過失可言，而臺北市車輛行車事故
    鑑定委員會亦同此認定，此有該會99年2月5日出具之鑑定意
    見書在卷可證（本院卷第43、44頁）。
(三)證人即告訴人乙○○雖證稱員警所製作之交通事故現場圖與
    實際狀況並不相符，伊所騎機車係倒在南京東路5段291巷2
    弄口之對向車道，機車左後側有明顯之撞擊痕跡，而且引擎
    蓋也被撞破等語（本院卷第71-75頁）。惟查，證人李泰宏
    證稱警察繪製之車輛位置圖與實情相符，已如前述，依證人
    李泰宏所稱小客車剛起步及所繪製機車倒地、小客車所在之
    位置（97年度交聲字第1273號卷第77頁），告訴人所騎機車
    即無可能遭受強力之撞擊。而證人即製作本件交通事故紀錄
    之員警賴嘉賢，業於本院審理時結證稱：「（問：所填載的
    機車左側身擦傷，是否就是撞擊所造成的？）是機車倒地後
    ，因在地上摩擦而造成的。（問：底下『前車頭舊痕無明顯
    擦撞痕』是指左前方、正前方或是右前方？）整個車頭。
    ... （問：倒地與車頭有多遠的距離？是否如位置圖所示？
    ）如位置圖所示。（問：如何去判斷車輛的新舊擦撞痕？）
    會摸車身損害的情形，如果是舊的痕跡上面會有灰塵，但是
    新的痕跡不會有。）」等語（本院卷第69頁），亦無告訴人
    所稱機車左後側有明顯之撞擊痕跡之情事。又證人乙○○經
    本院當庭曉諭在事故現場圖以鉛筆繪製機車倒地之位置（97
    年度交聲字第1273號卷第25頁），與其稍後在現場照片所繪
    製機車倒地、小客車所在之位置（97年度交聲字第1273號卷
    第76頁），已有前後不一之情況，更與證人李泰宏所繪製機
    車倒地、小客車所在之位置，有顯著之差異；何況證人乙○
    ○既證稱被告當時駕車剛起步，係以頓點方式撞擊自己之機
    車，可見其撞擊力道甚小，怎可能如證人乙○○所繪製自己
    被撞擊到網狀線中間之情況，應認告訴人所為證稱有誇大不
    實之情況，證人李泰宏所為證稱較為可採。依證人李泰宏在
    現場照片所繪製之位置圖，顯見被告所駕小客車仍跨越在停
    止線附近，告訴人所騎機車則在寶清街對向車道之網狀線邊
    緣，參酌告訴人證稱當時係由從南京東路5段291巷2弄口駛
    出準備左轉寶清街行駛等情觀之，告訴人應係騎車駛出時輕
    微擦撞當時正起步行駛之被告所駕自小客車，才會倒在網狀
    線邊緣處。況被告於本院97年度交聲字第1273號聲明異議案
    件以證人身份作證時證稱：「（問：97年1月29日18時30 分
    在寶清街是否有發生車禍案件？）有，因為我家住101巷，
    我帶著小朋友回家，前面是網狀的禁止停車的區○○○○○
    路口，再往前是紅綠燈，我已經踩煞車並停止在網狀線的外
    面，這時候右方巷子有壹台摩托車出來要左轉，他的車子跟
    我的車子的左前角有擦撞，然後摩托車就倒下去。（問：當
    時你停在網狀線前面車子是完全靜止，還是有往前行駛？）
    當時我有踩煞車，但是煞車沒有完全踩到底，車子是有往前
    ，因為當時更前方的紅綠燈是紅燈，我並不是因為看到受處
    分人駕駛的車輛衝出來才踩煞車，而是我本來就踩煞車，在
    車子幾乎靜止的狀況下，受處分人就衝出來撞到我車子左前
    方的角落，受處分人所駕駛的車輛就倒地」等情時，告訴人
    亦表示事實經過確實係如此等語（97年度交聲字第1273號卷
    第41、42頁），顯見本件肇事事故確實係告訴人支線道車未
    禮讓幹線道車先行所致，被告既係在幹線道駕車行駛，並且
    因前方另一路口為紅燈，當時又屬嚴重塞車時段，以致車輛
    走走停停，而將心力注意在車前狀況，即無從預見告訴人會
    騎車自巷口急速駛出，被告即無過失甚明。
(四)告訴人針對遭臺北市交通裁決所以「支線道不讓幹線道車先
    行」之違規事由裁罰而聲明異議一事，雖已經本院97年度交
    聲字第1273號裁定原處分撤銷，並諭知告訴人不罰，然基於
    法官依法律確信獨立審判之原則，本院自不受該聲明異議裁
    定之拘束，附此敘明。
五、綜上所述，告訴人雖係因本件交通事故始受有傷害，惟因本
    件交通事故係起因於告訴人自己之支線道車未禮讓幹線道車
    先行所致，即難稱被告有「能注意而不注意」之過失責任。
    是以，本院對於卷內訴訟資料經逐一剖析，參互審酌，尚無
    從獲得有罪之心證，則參照前述法律規定及判例意旨所示，
    應諭知被告無罪之判決，以示慎審。
據上論斷，依刑事訴訟法第284條之1、第301條第1項，判決如主
文。
本件經檢察官葉芳秀到庭執行職務。
中    華    民    國    99    年    4     月    2    日
                        交通法庭法  官  林孟皇

司法院資訊處製作；財團法人民間司法改革基金會備份。
